臺灣高等法院臺南分院刑事判決　　　　　　　 九十三年度上訴字第一六六號　Ｃ
　　　上　訴　人
　　　即　被　告　甲　○　○
　　　選任辯護人　葉　榮　棠
右上訴人因違反槍砲彈藥刀械管制條例案件，不服臺灣嘉義地方法院九十二年度訴字
第四七二號中華民國九十三年一月十九日第一審判決（起訴案號：臺灣嘉義地方法院
檢察署九十二年度偵字第五四一三號），提起上訴，本院判決如左：
      主      文
上訴駁回。
      事      實
一、甲○○於民國八十九年年初某日，未經許可，基於寄藏槍枝之犯意，在其位於嘉
    義縣大林鎮○路里○鄰○○路一四二號之住處客廳內，受友人李永杉（業於八十
    九年十二月十四日死亡）所託，代為保管已換裝土造金屬槍管可發射子彈具殺傷
    力之仿ＢＥＲＥＴＴＡ廠半自動手槍製造之金屬玩具手槍一支（含彈匣一個，槍
    枝管制編號：0000000000號）及具殺傷力子彈十六顆，旋即將之置於
    住處床鋪下方而持有該些槍、彈，嗣於九十二年八月三日上午八時許，甲○○將
    上開物品倒出時，未及注意致子彈因而引爆，底火碎片貫入胸膛成傷，為其父送
    往財團法人佛教慈濟綜合醫院大林分院（下簡稱大林慈濟醫院）醫治，大林慈濟
    醫院查覺有異而報警處理，為警於其住處扣得可發射子彈具殺傷力之仿ＢＥＲＥ
    ＴＴＡ廠半自動手槍製造之金屬玩具手槍一支（含彈匣一個）及具殺傷力之子彈
    十五顆（均經試射用罄）而查知上情。
二、案經嘉義縣警察局移請臺灣嘉義地方法院檢察署檢察官偵查起訴。
      理      由
一、訊據上訴人即被告甲○○固坦承於上開時日受李永衫之託寄藏壹包東西，於九十
    二年八月三日上午八時拿出該物品時，未及注意致子彈引爆傷到自己，經送慈濟
    醫院大林分院診治後，發現槍傷而報警於其住處查獲扣案具有殺傷力之槍枝壹支
    （含彈匣一個）、子彈十五顆及沒有辦法擊發的土造子彈五顆等情不諱。惟矢口
    否認有何違反槍砲彈藥刀械管制條例之犯行，辯稱：剛開始我並不知道那是槍、
    彈，是李永衫過世後，到九十二年八月三日上午，我當天週日沒有上班，想說拿
    出來看是什麼東西，沒想到引爆後才知道云云。
二、經查：
  (一)被告甲○○受李永杉之委託代為保管槍彈之客觀事實，迭據被告於原審準備程序
    及審理程序自白不諱（原審卷第二十七頁、第五十六頁），且警方確於嘉義縣大
    林鎮○路里○○路一四二號其住處之臥室內，扣得仿ＢＥＲＥＴＴＡ廠半自動手
    槍製造之已換裝土造金屬槍管改造而成之改造手槍一支、子彈二十顆、彈頭四顆
    、彈殼六顆等物，亦有扣押書、嘉義縣警察局民雄分局搜索扣押筆錄、扣押物品
    收據各一紙及現場照片三十八張附卷可參（警卷第十四頁、第十七頁至第三十九
    頁）；而前揭扣得之手槍一支、子彈二十顆經送往內政部警政署刑事警察局鑑定
    試射結果認為：「一、送鑑改造手槍壹枝（槍枝管制編號0000000000
    ），認係由仿ＢＥＲＥＴＴＡ廠半自動手槍製造之金屬玩具手槍，換裝土造金屬
    槍管改造而成之改造手槍，機械性能良好，可擊發適用子彈，認具殺傷力。二、
    送鑑改造子彈貳拾顆，認均係由土造金屬彈殼加裝土造金屬彈頭組合而成之土造
    子彈，經舉樣試射柒顆，其中陸顆，均可擊發，認具殺傷力；餘壹顆，無法擊發
    ，認不具殺傷力」、「送鑑未予試射之土造子彈壹拾參顆，經全數試射，其中玖
    顆，均可擊發，認均具殺傷力；肆顆，均無法擊發，認均不具殺傷力」等情，有
    該局九十二年九月十八日刑鑑字第０九二０一五三八九九號槍彈鑑定書一份及九
    十二年十二月十六日刑鑑字第０九二０二一四二三四號函一紙附卷可佐（偵查卷
    第三十二頁至第五六頁、原審卷第三十五頁至第三六頁），而被告確因子彈爆裂
    而受傷，並於其胸部取出子彈底火一顆，亦有大林慈濟醫院出具之診斷證明書及
    扣押書各一紙附卷可證（警卷第四十頁、第十五頁），是前揭扣案槍、彈確為被
    告受人之託所寄藏，該槍彈並具有殺傷力，應可認定。
  (二)被告甲○○於原審及本院審理時固辯稱係李永杉過世後始知所寄藏之物為槍彈云
    云（原審卷第五十九頁、本院卷第四二頁）。然觀諸被告甲○○於警訊中供稱：
    因五年前大林鎮友人李永杉將改造槍枝乙把、子彈乙包（數量不詳）寄放我住宅
    ，剛開始該李永杉男子未告知本人以報紙包裝寄放者係何物，而後我一直將該報
    紙包裝袋置放於床下，另於今日以前李永杉將死之際才向我透露該報紙包裝袋是
    危險物品，我一直未留意，才於今日即（３）日上午八時許將包裝袋拆開，並將
    他袋中物品倒出。‧‧等語（警卷第一頁背面）；於第一次檢察官訊問時則供稱
    ：（李永杉死亡後）我有看過（該物）。‧‧我本來不知道，後來有拿來看，我
    沒有報警，是我的錯等語（偵查卷第六頁）；於原審審理時亦供稱：（為何不還
    給他家人？）他沒有家人，他太太離掉了，他小孩還小，小孩還小不可以拿那種
    東西，我本來不知道裡面是什麼東西，我拿出來看過一次，我才知道，我在他死
    掉之後，才拿出來看。他叫我不可以拿出來看，後來我有拿出來看一次，第二次
    拿出的時候，就爆炸了等語（原審卷第五九頁），前後供述顯然矛盾。茍若不知
    所寄藏的東西為何物，何以知道「小孩還小不可以拿那種東西」？再參諸被告於
    原審審理時供稱接受前開物品後，隨即將之置於床鋪下藏放等情（原審卷第六十
    一頁），對照卷附照片所示之被告住處傢俱擺放位置（偵查卷第十六頁至第十九
    頁），床鋪下為該房間最隱密之處，倘被告對於李永杉所寄放之物係「槍砲」毫
    無所知，豈有隨即將之藏放於該房間最隱密處之理？顯見被告辯稱於受委託寄藏
    之時，毫不知情一詞，顯有可疑！
  (三)另李永衫係於八十九年十二月十四日死亡，有個人除戶資料查詢結果一紙在卷可
    參（原審卷第六六頁），而被告於原審審理時供陳：（他放在你那裡多久後，他
    才死亡？）不久後就摔死了‧‧等語，足認李永衫應係於八十九年間將槍砲交付
    予被告寄藏，被告於警訊中雖供稱係五年前交付云云（警卷第一頁背面），惟其
    於原審調查時對於交付時間均稱不復記憶，足見其於警訊中所言，應屬初略估計
    之詞，衡以常情，一般人對於事件之記憶應較年份之記憶為深刻，因認被告應係
    八十九年間接受李永杉之託代為收藏槍彈一節為可採。
  (四)綜上所述，被告所辯顯係卸責之詞，不足採信，本案事證明確，被告犯行堪以認
    定。
三、按槍砲彈藥刀械管制條例第十一條第四項、第十二條第四項，係將持有與寄藏為
    分別之處罰規定，而寄藏與持有，均係將物置於自己實力支配之人，僅寄藏必先
    有他人之持有行為，而後始為之受寄代藏而已，故寄藏之受人委託代為保管，其
    保管之本身，亦屬持有，不過，此之持有係受寄之當然結果，雖不應另就持有予
    以論罪。然未經許可無故持有可發射子彈具有殺傷力之槍枝、子彈，其持有之繼
    續，為行為之繼續，亦即一經持有該槍彈，罪即成立，但其完結須繼續至持有行
    為終了時為止。則包括持有之寄藏該槍彈行為，自亦為行為之繼續，其犯罪之完
    結須繼續至寄藏行為終了時為止。此與司法院院解字第三六三二號解釋所稱寄藏
    贓物罪於寄藏行為完畢時其犯罪即已完成，其後之占有該贓物乃犯罪之狀態繼續
    ，而非行為繼續，迥不相同（最高法院八十八年度台上字第四六０八號、八十八
    年度台抗字第一六八號、八十九年度台非字第一八六號、九十年度台上字第一六
    五九號判決可資參照）。
四、核被告寄藏改造之玩具手槍一枝，係犯槍砲彈藥刀械管制條例第十一條第四項之
    未經許可寄藏其他可發射子彈具有殺傷力之槍枝罪；其持有具殺傷力之土造子彈
    十六顆均係犯同條例第十二條第四項之未經許可寄藏子彈罪。被告係受人委託代
    為寄藏保管，此為其所自承，而其保管本身，亦屬持有，不過，此之持有係受寄
    之當然結果，且寄藏應為高度行為，法律上自宜僅就寄藏行為為包括之評價，其
    持有上開槍、彈行為應為寄藏行為所吸收，不應另就持有予以論罪，公訴人漏未
    斟酌及此，認被告係犯持有其他可發射子彈具有殺傷力之槍枝罪與持有子彈罪，
    尚有未洽，併此敘明。又被告以一寄藏行為而觸犯上開二項罪名，為想像競合犯
    ，應從一重之槍砲彈藥刀械管制條例第十一條第四項之罪處斷。公訴人雖未就該
    枚於被告臥室爆裂致被告受傷之子彈起訴，惟此部分犯行，既與前開起訴且經本
    院判決有罪之部分，有想像競合犯裁判上一罪之關係，本院自得併予審理，附此
    敘明。
五、原審以被告罪證明確，因予適用槍砲彈藥刀械管制條例第十一條第四項、第十二
    條第四項，刑法第十一條前段、第五十五條、第四十二條第二項、罰金罰鍰提高
    標準條例第二條之規定，審酌被告前未曾有何前科紀錄、且有正當職業，品性素
    行尚稱良好、犯罪之動機、目的、手段、所寄藏槍、彈數量，對社會治安所生之
    危害及犯後坦承犯行等一切情狀，量處有期徒刑壹年肆月，併科罰金新臺幣萬
    元，罰金部分並諭知易服勞役之折算標準。且敘明扣案之改造玩具手槍一枝（槍
    枝管制編號0000000000號）係屬違禁物，依法宣告沒收。至於已經鑑
    驗試射之子彈十五顆部分，以及被告房間爆裂致被告受傷之子彈一顆，已失其違
    禁物性質，爰不予宣告沒收。而公訴意旨另以：被告甲○○未經許可持有改造子
    彈四顆、彈頭四顆、彈殼六顆，因認被告涉犯槍砲彈藥刀械管制條例第十二條第
    四項之罪嫌云云。然該四枚子彈經原審依職權送請內政部警政署刑事警察局鑑定
    試射結果，認均無法擊發，而無殺傷力，已如前述，至彈頭四顆、彈殼六顆，亦
    無證據證明具有殺傷力，公訴人認上開物品有殺傷力，顯然無據，惟此部分公訴
    人既認與前開有罪部分有裁判上一罪之關係，自不另為無罪之諭知。本院經核寄
    藏槍砲者法定最輕本刑為有期徒刑一年，原判決據以論處被告前開刑期，其認事
    用法及量刑，俱無不合。被告上訴意旨空言否認犯罪而指摘原判決不當，為無理
    由，應予駁回。
據上論結，應依刑事訴訟法第三百六十八條，判決如主文。
本案經檢察官吳忠賢到庭執行職務。
中    華    民    國      九十三      年      五      月      十一      日
                                  臺灣高等法院臺南分院刑事第五庭
                                      審判長法官  楊    明    章
                                            法官  顏    基    典
                                            法官  沈    揚    仁
右正本證明與原本無異。
如不服本判決，應於判決送達後十日內向本院提出上訴狀，其未敘述理由者並應於提
出上訴狀後十日內向本院補提理由書（應附繕本)。
                                      法院書記官  李    梅    菊
中    華    民    國      九十三      年      五      月      十二      日
附錄法條：
槍砲彈藥刀械管制條例第十一條第四項：未經許可，持有、寄藏或意圖販賣而陳列第
                                    一項所列槍砲者，處一年以上七年以下有期
                                    徒刑，併科新臺幣七百萬元以下罰金。
槍砲彈藥刀械管制條例第十二條第四項：未經許可，持有、寄藏或意圖販賣而陳列子
                                    彈者，處五年以下有期徒刑，併科新台幣三
                                    百萬元以下罰金。
